【裁判字號】    97,訴,4532
【裁判日期】    971128
【裁判案由】    毒品危害防制條例
【裁判全文】
臺灣板橋地方法院刑事判決              97年度訴字第4532號
公  訴  人  臺灣板橋地方法院檢察署檢察官
被      告  甲○○
上列被告因違反毒品危害防制條例案件，經檢察官提起公訴（97
年度毒偵字第6873號），被告於準備程序中就被訴事實為有罪之
陳述，經本院合議庭裁定改以簡式審判程序審理，判決如下：
    主  文
甲○○施用第二級毒品，累犯，處有期徒刑捌月，扣案之甲基安
非他命包（合計驗餘淨重壹點伍壹捌捌公克）均沒收銷燬之；
又施用第一級毒品，累犯，處有期徒刑拾月，扣案之海洛因包
（合計驗餘淨重壹點伍玖貳陸公克）均沒收銷燬之，扣案之分裝
袋肆個沒收。應執行有期徒刑壹年肆月，扣案之甲基安非他命
包（合計驗餘淨重壹點伍壹捌捌公克）、海洛因包（合計驗餘
淨重壹點伍玖貳陸公克）均沒收銷燬之，扣案之分裝袋肆個沒收
。
    事  實
一、甲○○前於民國89年間因施用毒品案件，經本院以89年度毒
    聲字第4918號裁定送觀察、勒戒後，認有繼續施用毒品之傾
    向，經本院以89年度毒聲字第5314號裁定令入戒治處所施以
    強制戒治，於90年7 月19日因停止戒治付保護管束而經釋放
    出所，於90年9 月7 日保護管束期滿執行完畢；又於91年間
    因施用毒品案件，經檢察官聲請強制戒治並提起公訴，戒治
    部分經本院以91年度毒聲字第4220號裁定令入戒治處所施以
    強制戒治，於戒治期間經本院以92年度毒聲字第2852號裁定
    停止戒治付保護管束，於92年10月14日釋放出所，原於93年
    1 月25日保護管束期滿，惟因法律修正報結。甲○○又於95
    年間因施用毒品案件，先由本院以95年度訴字第810 號判決
    施用第一級毒品罪處有期徒刑9 月，施用第二級毒品罪處有
    期徒刑7 月，惟施用第一級毒品罪經上訴由臺灣高等法院以
    95年度上訴字第2009號撤銷原判決改判處有期徒刑9 月確定
    ；復於同年間因施用毒品案件，經本院以95年度訴字第3075
    號判決施用第一級毒品罪處有期徒刑7 月，施用第二級毒品
    罪處有期徒刑4 月確定。上開4 罪，再經本院以96年度聲減
    字第4962號裁定減刑，並就前2 罪定應執行有期徒刑7 月，
    後2 罪定應執行有期徒刑5 月確定，嗣於97年1 月24日因縮
    短刑期及減刑執行完畢出監。
二、詎甲○○仍不知戒除毒癮，分別基於施用第二級毒品甲基安
    非他命及第一級毒品海洛因之犯意，先於97年8 月10日18、
    19時許，在臺北縣蘆洲市○○路某網際網路咖啡店廁所內，
    先以甲基安非他命置於玻璃球內燒烤吸食煙霧之方式，施用
    第二級毒品甲基安非他命1 次；另施用甲基安非他命後，再
    將海洛因摻入香菸內點燃吸食煙霧之方式施用第一級毒品海
    洛因1 次，嗣於同日20時30分許，為警在臺北縣蘆洲市○○
    路186 巷103 號前查獲，並自其身上扣得海洛因2 包（毛重
    約1.76公克，合計驗前淨重1.54公克，驗餘淨重1.5372公克
    ）、甲基安非他命3 包（毛重約2.179 公克，合計驗前淨重
    1.519 公克，驗餘淨重1.5188公克）；復自在場由其友人石
    宗平所駕駛車牌號碼7619－DN號自用小客車內扣得甲○○所
    有之海洛因1 包（毛重約0.278 公克，驗前淨重0.058 公克
    ，驗後淨重0.0554公克）。
三、案經臺北縣政府警察局蘆洲分局報告臺灣板橋地方法院檢察
    署檢察官偵查起訴。
    理  由
一、本案被告甲○○所犯為死刑、無期徒刑或最輕本刑為3 年以
    上有期徒刑以外之罪，其於準備程序中就被訴事實為有罪之
    陳述，經法官告知簡式審判程序之旨，並聽取公訴人之意見
    後，依刑事訴訟法第273 條之1 第1 項規定，裁定由受命法
    官獨任進行簡式審判程序，合先敘明。
二、上開事實，業據被告於本院審理時坦承不諱，且被告為警查
    獲時採尿送驗結果，呈嗎啡（即海洛因水解後之反應）、甲
    基安非他命之陽性反應，有臺灣檢驗科技股份有限公司97年
    8 月27日CH/2008/80293 號濫用藥物檢驗報告、臺北縣政府
    警察局蘆洲分局查獲毒品危害防制條例案涉嫌人尿液檢體編
    號對照表各1 紙在卷可證。又有白色粉末、乳白色粉末及粉
    塊各1 包、黃色透明結晶1 包、白色透明結晶2 包與分裝袋
    4 個扣案可證；上述白色粉末、乳白色粉末及粉塊各1 包（
    共3 包，合計驗前淨重1.598 公克，驗餘淨重1.5926公克）
    ，經送交通部民用航空局航空醫務中心鑑驗結果，認均含第
    一級毒品海洛因成分；另上述黃色透明結晶1 包及白色透明
    結晶2 包（共3 包，合計驗前淨重1.519 公克，驗餘淨重
    1.2159公克），經送上開航空醫務中心鑑定結果，認均含第
    二級毒品甲基安非他命成分，此分別有該航空醫務中心97年
    8 月29日航藥鑑字第0974442 號、第0000000 號鑑定書各1
    紙在卷可佐；上述鑑驗結果，均係檢驗機關本於專業知識及
    以精密儀器或科學檢驗方法所得之結論，自可憑信，足見被
    告自白與事實相符，堪以採信。
三、按毒品危害防制條例於92年7 月9 日修正公布，其中第20條
    、第23條將施用毒品之刑事處遇程序，區分為「初犯」、「
    5 年內再犯」、「5 年後再犯」，而依立法理由觀之，僅限
    於「初犯」、「5 年後再犯」，始應先經觀察、勒戒或強制
    戒治程序，倘被告於5 年內已再犯，經依法追訴處罰，縱其
    第三次（或第三次以上）再度施用毒品之時間，在初犯經觀
    察、勒戒或強制戒治執行完畢釋放5 年以後，已不合於「5
    年後再犯」之規定，且因已於「5 年內再犯」，顯見其再犯
    率甚高，原實施觀察、勒戒或強制戒治，已無法收其實效，
    即應依該條例第10條規定處罰，最高法院95年5 月9 日95年
    度第七次及97年9 月9 日97年度第五次刑事庭會議決議可資
    參照。查被告前於89年間因施用毒品案件，經本院以89年度
    毒聲字第4918號裁定送觀察、勒戒後，認有繼續施用毒品之
    傾向，經本院以89年度毒聲字第5314號裁定令入戒治處所施
    以強制戒治，於90年7 月19日因停止戒治付保護管束而經釋
    放出所，於90年9 月7 日保護管束期滿執行完畢；又於91年
    間因施用毒品案件，經檢察官聲請強制戒治並提起公訴，戒
    治部分經本院以91年度毒聲字第4220號裁定令入戒治處所施
    以強制戒治，於戒治期間經本院以92年度毒聲字第2852號裁
    定停止戒治付保護管束，於92年10月14日釋放出所，原於93
    年1 月25日保護管束期滿，惟因法律修正報結；又於95年間
    因施用毒品案件，先由本院以95年度訴字第810 號判決施用
    第一級毒品罪處有期徒刑9 月，施用第二級毒品罪處有期徒
    刑7 月，惟施用第一級毒品罪經上訴由臺灣高等法院以95年
    度上訴字第2009號撤銷原判決改判處有期徒刑9 月確定；復
    於同年間因施用毒品案件，經本院以95年度訴字第3075號判
    決施用第一級毒品罪處有期徒刑7 月，施用第二級毒品罪處
    有期徒刑4 月確定等節，此有臺灣板橋地方法院檢察署刑案
    資料查註紀錄表、全國施用毒品案件紀錄表及臺灣高等法院
    被告前案紀錄表各1 份在卷可參。是被告於觀察、勒戒及強
    制戒治執行完畢釋放後，5 年內已再犯施用毒品案件，經本
    院判處罪刑確定，則其再犯本件施用毒品案件，即非屬該條
    例第20條第3 項所稱「5 年後再犯」之情形，檢察官自應依
    法追訴。從而，本件事證明確，被告犯行應堪認定。
四、查海洛因及甲基安非他命分屬毒品危害防制條例第2 條第2
    項第1 款、第2 款所稱之第一級、第二級毒品，均不得持有
    、施用，被告竟持以施用，核其所為，係犯同條例第10條第
    1 項之施用第一級毒品罪及同條例第2 項之施用第二級毒品
    罪。其施用前持有海洛因及甲基安非他命之低度行為，應為
    施用之高度行為所吸收，均不另論罪。查被告前於95年間因
    施用毒品案件，先由本院以95年度訴字第810 號判決施用第
    一級毒品罪處有期徒刑9 月，施用第二級毒品罪處有期徒刑
    7 月，惟施用第一級毒品罪經上訴由臺灣高等法院以95年度
    上訴字第2009號撤銷原判決改判處有期徒刑9 月確定；復於
    同年間因施用毒品案件，經本院以95年度訴字第3075號判決
    施用第一級毒品罪處有期徒刑7 月，施用第二級毒品罪處有
    期徒刑4 月確定。上開4 罪，再經本院以96年度聲減字第
    4962號裁定減刑，並就前2 罪定應執行有期徒刑7 月，後2
    罪定應執行有期徒刑5 月確定，嗣於97年1 月24日因縮短刑
    期及減刑執行完畢出監，有臺灣高等法院被告前案紀錄表1
    份在卷可按，其受有期徒刑之執行完畢後，5 年之內故意再
    犯有期徒刑以上之上述2 罪，皆為累犯，均應依刑法第47條
    第1 項之規定加重其刑。其所犯上述二罪，犯意各別，行為
    互異，應予分別論罪，合併處罰。爰審酌被告經觀察勒戒、
    強制戒治後，仍未能戒除毒癮，顯見其無戒毒悔改之意，惟
    其施用毒品之次數各僅1 次、犯罪後坦認犯行，態度尚可等
    一切情狀，分別量處如主文所示之刑，並定其應執行刑。扣
    案之白色粉末、乳白色粉末及粉塊共3 包（合計驗餘淨重
    1.5926公克）與白色、黃色透明結晶共3 包（合計驗餘淨重
    1.5188公克），分別為第一級毒品海洛因及第二級毒品甲基
    安非他命，已如前述，均應依毒品危害防制條例第18條第1
    項前段規定沒收銷燬之；又扣案之分裝袋4 個，係被告所有
    供施用海洛因之物，業經被告供明在卷（見本院卷第35頁）
    ，爰依刑法第38條第1 項第2 款規定宣告沒收。
據上論斷，應依刑事訴訟法第273 條之1 第1 項、第299 條第1
項前段，毒品危害防制條例第10條第1 項、第2 項、第18條第1
項前段，刑法第11條、第47條第1 項、第51條第5 款、第38條第
1項第2款，判決如主文。
本案經檢察官連思藩到庭執行職務
中    華    民    國    97    年    11    月    28    日
                  刑事第十五庭  法  官  陳海寧
以上正本證明與原本無異。
如不服本判決應於收受本判決送達後10日內向本院提出上訴書狀
，其未敘述上訴理由者，並得於提起上訴後10日內向本院補提理
由書狀（均須按他造當事人之人數附繕本）「切勿逕送上級法院
」
                                書記官  彭麗紅
中    華    民    國    97    年    11    月    28    日
附錄本案論罪科刑法條
毒品危害防制條例第10條
施用第一級毒品者，處 6 月以上 5 年以下有期徒刑。
施用第二級毒品者，處 3 年以下有期徒刑。


司法院資訊處製作；財團法人民間司法改革基金會備份。
